【裁判字號】    92,簡上,1
【裁判日期】    920529
【裁判案由】    傷害等
【裁判全文】
福建金門地方法院刑事判決                            九十二年度簡上字第一號
    上  訴  人
    即  被  告  乙○○
右上訴人因傷害等案件，不服本院金城簡易庭九十一年度城簡第一三０號，中華民國
九十一年十一月十三日簡易判決（聲請簡易判決處刑書案號：九十一年度偵字第三一
０號），提起上訴，本院判決如左：
    主  文
原判決關於傷害丙○○及定應執行刑部分均撤銷。
乙○○被訴傷害丙○○部分無罪。
其餘上訴駁回。
    事  實
一、乙○○與丁○○二人係金門縣烈嶼鄉上岐村烈女廟前之特產業者，於民國九十一
    年六月二十日十五時許，乙○○因不滿丁○○搶走顧客，即基於侮辱人格之犯意
    ，以「你的雞巴貼人不夠，還搶我生意」等語穢語辱罵丁○○，二人基於傷害犯
    意互毆（丁○○傷害部分，未經提起上訴，業經原審判決確定），嗣丁○○之子
    丙○○聞訊趕至現場，與丁○○基於共同傷害之犯意聯絡，持竹竿一支（未扣案
    ）毆打乙○○外，並以「你娘老雞巴，幹你老母」等穢語辱罵乙○○（丙○○公
    然侮辱罪及傷害罪部分，均未經上訴，業經原審判決確定），乙○○心生不滿，
    另基於侮辱丙○○人格之犯意，以「雜種孩子」、「你老母拿雞巴倒貼」等穢語
    反唇辱罵丙○○，混亂中造成乙○○受有頭部外傷合併左前額瘀青、左手臂瘀青
    傷害，丁○○則受有下顎挫傷、頸部左側挫傷等傷害。
二、案經丁○○、丙○○訴請金門縣警察局移送福建金門地方法院檢察署檢察官聲請
    簡易判決處刑。
    理  由
壹、有罪部分：
一、訊據上訴人即被告乙○○固坦承與丁○○、丙○○互相辱罵（見本院九十二年三
    月十九日訊問筆錄），惟矢口否認公然侮辱及傷害該二人之行為，並辯稱「我確
    實沒有辱罵他們」、「我是被打之人，現場五人欺負我一人，我想還手保護自己
    ，但沒有辦法」、「丁○○如何受傷我不清楚」、「證人甲○○、洪林梅雀、洪
    謝喜、洪振輝所言均不實在」云云。經查，被告與丁○○、丙○○二人因在金門
    縣烈嶼上岐村烈女廟前販售特產，因爭奪顧客而生衝突，進而互相辱罵並互毆，
    業據告訴人丁○○、丙○○指訴歷歷，核與證人甲○○證述「當天下午（九十一
年六月二十日）我聽到有人罵髒話，接著看到乙○○與丁○○二人在打架」、「
    有人向乙○○買東西，已經包好了，而丁○○卻向客人表示可多送東西」，證人
    洪振輝證稱「我聽到丁○○與乙○○叫罵口角聲，並看到丁○○與其子丙○○和
    乙○○拉扯」等語之情節相符，復有金門縣立醫院丁○○受有下顎挫傷、左下臂
    外側挫傷等傷害之診斷證明書在卷可稽，被告右揭犯行，事證明確，堪以認定。
    被告雖辯稱證人所言不實，然證人甲○○尚且於被告跌落地上時將其扶起；而證
    人洪振輝則與被告及告訴人丁○○同為烈女廟前販售特產之同行，衡之常情，均
    無迴護告訴人之理。上訴人前揭辯詞，顯係事後卸責之詞，實不足採。
二、核被告所為係犯刑法第二百七十七條第一項普通傷害罪，及同法第三百零九條第
    一項公然侮辱罪。被告公然侮辱丁○○與丙○○之犯行，犯意各別，應分論併罰
    。原審認被告公然侮辱告訴人二人，分別論處罰金二千元；且就被告傷害丁○○
    部分處以拘役二十日，並均諭知易服勞役、易科罰金之折算標準，並就公然侮辱
    罪部分所受之宣告刑，定其應執行刑，其認事用法並無不當，量刑亦屬妥適，被
    告所為此部分之上訴，為無理由，應予駁回。
貳、無罪部分
一、公訴意旨另以：被告乙○○於九十一年六月二十日十五時許，被告因不滿丁○○
    搶走顧客，二人發生衝突互相辱罵並互毆，嗣丁○○之子丙○○聞訊趕至現場時
    ，即基於傷害犯意持竹竿乙支毆打被告，並基於侮辱之犯意，以「你娘老雞巴，
    幹你老母」等穢語辱罵被告，被告除反唇相譏外，並於混亂中造成丙○○身上受
    有紅腫之傷害，因認被告涉有傷害丙○○之罪嫌。
二、按犯罪事實應依證據認定之，無證據不得推定其犯罪為事實；又不能證明被告犯
    罪或其行為不罰者，應諭知無罪之判決，刑事訴訟法第一百五十四條、第三百零
    一條第一項分別定有明文。復按「認定不利於被告之事實，須依積極證據，苟積
    極證據不足為不利於被告事實之認定時，即應為有利於被告之認定，更不必有何
    有利之證據」；且「告訴人之告指訴，係以使被告受刑事訴追為目的，是其陳述
    是否與事實相符，仍應調查其他證據以資審認。」最高法院三十年上字第八一六
    號、五十二年台上字第一三００號亦分別著有判例可資參照。
三、公訴人認被告涉有傷害丙○○之犯行，無非係以告訴人丙○○之指訴，及證人洪
    謝喜、洪林梅雀、甲○○、洪振輝等人之證詞為據。惟查，證人洪謝喜、洪林梅
    雀均稱「未親眼目睹不清楚」、「事後聽人說是乙○○、丁○○、丙○○在爭吵
    」等語，不足為憑；而證人甲○○則證述「看到乙○○與丁○○二人在打架」，
    並無見到被告與丙○○打架之情。至證人洪振輝雖證稱「並看到丁○○與其子丙○○和乙○○拉扯」，然丙○○究受有如何之傷害，未有述明，亦未據丙○○提
    出診斷證明書以實其說。此外復查無其他積極之證據，足以證明被告有公訴人所
    指傷害丙○○之犯行，揆諸前揭法條規定及判例要旨，僅以告訴人丙○○之指訴
    ，不得作為被告犯罪之證據。原審遽認被告傷害丙○○，並量處拘役二十日，其
    認事用法，顯有未洽，被告就此部分上訴，應認有理由。爰撤銷原審此部分傷害
    及應執行之判決，並另為無罪之諭知。
據上論斷，應依刑事訴訟法第四百五十五條之一第三款、第三百六十九條第一項前段
、第三百六十八條、第三百零一條第一項、第二百九十九條第一項前段，刑法第二百
七十七條第一項、第三百零九條第一項、第四十一條第一項前段、第四十二條第二項
，罰金罰鍰提高標準條例第一條前段、第二條，判決如主文。
本案經檢察官朱朝亮到庭執行職務
中    華    民    國    九十二        年      五        月   二十九      日
                                  福建金門地方法院刑事庭
                                    審判長法  官  蕭廣政
                                          法  官  林英志
                                          法  官  魏玉英
右正本證明與原本無異。
不得上訴。
                                          書記官  許永溪
中    華    民    國    九十二      年      五      月    二十九        日
附錄本案論罪科刑法條全文
刑法第二百七十七條第一項
傷害人之身體或健康者，處三年以下有期徒刑、拘役或一千元以下罰金。
刑法第三百零九條第一項
公然侮辱人者，處拘役或三百元以下罰金。


司法院資訊處製作；財團法人民間司法改革基金會備份。
